【裁判字號】    98,審訴,961
【裁判日期】    981223
【裁判案由】    毒品危害防制條例
【裁判全文】
臺灣士林地方法院刑事判決             98年度審訴字第961號
公  訴  人  臺灣士林地方法院檢察署檢察官
被      告  甲○○
上列被告因違反毒品危害防制條例案件，經檢察官提起公訴（98
年度毒偵字第1742號），被告於本院準備程序中就被訴事實為有
罪之陳述，本院合議庭裁定由受命法官獨任改依簡式審判程序審
理，並判決如下：
    主  文
甲○○施用第一級毒品，累犯，處有期徒刑柒月；又施用第二級
毒品，累犯，處有期徒刑肆月。應執行有期徒刑玖月。
    事  實
一、甲○○前於民國91年間，因施用第一級毒品案件，經臺灣雲
    林地方法院以91年度毒聲字第741 號裁定送觀察、勒戒後，
    認無繼續施用毒品之傾向，於91年9 月25日釋放出所，並經
    臺灣雲林地方法院檢察署檢察官以91年度毒偵字第904 號為
    不起訴處分確定。復於95年間，因施用第二級毒品案件，經
    臺灣雲林地方法院以95年度虎簡字第63號判決處有期徒刑6
    月確定；又因施用第一級毒品案件，經本院以95年度訴字第
    946 號判決處有期徒刑8 月確定；另於94年間，因竊盜案件
    ，經臺灣雲林地方法院以94年度港簡字第190 號判決處有期
    徒刑4 月確定，上開施用第一級毒品及竊盜2 案件，嗣經裁
    定減刑並定應執行刑為有期徒刑5 月確定；再於95年間，因
    持有第二級毒品案件，經臺灣雲林地方法院以96年度易字第
    189 號判決處有期徒刑3 月確定，嗣經裁定減刑為有期徒刑
    1 月又15日確定，並與上開3 案件接續執行，於96年8 月15
    日縮刑期滿執行完畢。詎其猶不知悛悔，於前開觀察、勒戒
    執行完畢釋放後5 年內，再因施用毒品案件，經法院判決罪
    刑確定後，復基於施用第一級毒品海洛因及第二級毒品甲基
    安非他命之犯意，分別於98年9 月21日某時許，在其位於臺
    北縣八里鄉○○路○ 段540 巷9 弄16號4 樓住處內，以將甲
    基安非他命置於燈泡內燒烤吸食其煙霧之方式，施用第二級
    毒品甲基安非他命1 次；於98年9 月22日某時許，在臺北縣
    林口鄉某山上，以將海洛因加水置於注射針筒內注射之方式
    ，施用第一級毒品海洛因1 次。嗣於98年9 月25日下午7 時
    20分許，為警持本院法官核發之搜索票，在其上址住處內搜
    索查獲，經採集甲○○尿液送驗後，結果呈嗎啡、安非他命
    及甲基安非他命陽性反應，始查悉上情。
二、案經臺北縣政府警察局蘆洲分局報告臺灣士林地方法院檢察
    署檢察官偵查起訴。
    理  由
一、前揭犯罪事實，業據被告甲○○於本院準備程序期日及審理
    中供認不諱（參見本院98年12月2 日、16日準備程序筆錄、
    審判程序筆錄），又被告於98年9 月25日為警採集尿液送檢
    驗結果，呈嗎啡、安非他命及甲基安非他命陽性反應，有臺
    北縣政府警察局蘆洲分局偵辦毒品案件尿液代號對照表（尿
    液檢體編號：I0000000）、臺灣檢驗科技股份有限公司98年
    10 月11 日報告編號UL/2009/90831 號濫用藥物檢驗報告1
    紙附卷可稽（參見偵查卷第13頁、第47頁），足認被告上開
    任意性自白與事實相符。本件事證明確，被告犯行洵堪認定
    ，均應依法論科。
二、按毒品危害防制條例係於92年7 月9 日修正公布，自93年1
    月9 日起施行。修正後已刪除二犯及三犯之規定，一改修法
    前繁雜之處遇程序，僅將施用毒品者簡化區分為初犯、再犯
    ，並認施用毒品者係屬病患性犯人，以觀察、勒戒戒除其身
    癮，並以強制戒治去除其心癮。經觀察、勒戒或強制戒治執
    行完畢釋放後，若係5 年後再犯該條例第10條施用毒品罪者
    ，與同條例第20條第1 項、第2 項關於「初犯」之處理方式
    相同，檢察官應先聲請法院裁定令被告入勒戒處所觀察、勒
    戒，並視有無繼續施用毒品傾向，決定應予釋放、為不起訴
    之處分，或應聲請法院裁定令入勒戒處所強制戒治；若係5
    年內「再犯」同條例第10條施用毒品罪者，依同條例第23條
    第2 項規定，檢察官則應依法起訴。觀諸該條例第20條第3
    項之修正理由：「觀察、勒戒或強制戒治五年後再犯者，顯
    見前所實施之觀察、勒戒或強制戒治已足以遮斷其施用毒品
    之癮，為期自新及協助其戒除毒癮，對此五年後再犯者，爰
    明定仍適用初犯之規定，先經觀察、勒戒、強制戒治之程序
    。」及同條例第23條第2 項之修正理由：「為配合簡化施用
    毒品犯之刑事處遇程序，並鑑於經觀察、勒戒或強制戒治執
    行完畢釋放後五年內再犯者，其再犯率甚高，原據以實施之
    觀察、勒戒及強制戒治既已無法收其實效，自應施以刑事處
    遇。」顯然如施用毒品者係前經觀察、勒戒或強制戒治等治
    療程序執行完畢5 年後，始再施用毒品之「初犯」，因前所
    執行之觀察、勒戒或強制戒治已足收戒除毒癮之效，自應重
    新執行觀察、勒戒或強制戒治等治療程序，並於治療程序執
    行完畢後，由檢察官為不起訴處分，毋庸對之追訴處罰；反
    之，在「再犯」之情形，因其先前所為治療程序顯未能收戒
    斷毒癮之效，且考量施用毒品者之再犯率偏高，乃簡化其刑
    事處遇程序，而逕予追訴處罰，不再施以治療程序。參酌上
    開立法理由，修正毒品危害防制條例就施用毒品者，祇於「
    初犯」及「五年後再犯」2 種情形，有其追訴條件之限制，
    及須於初犯經觀察、勒戒或強制戒治釋放後，5 年內均無施
    用毒品之行為，始能認其前所實施之觀察、勒戒或強制戒治
    已足遮斷毒癮，而得於5 年後再犯時，再予適用初犯之規定
    ，重行觀察、勒戒等程序。倘5 年內已經再犯，被依法追訴
    處罰，縱其第3 次（或第3 次以上）施用毒品之時間在初犯
    釋放5 年以後，即與「5 年後再犯」之情形有別，且因已於
    「5 年內再犯」，顯見其再犯率甚高，原實施觀察、勒戒或
    強制戒治，已無法收其實效，而無5 年戒斷期之存在，自無
    再經觀察、勒戒及強制戒治之必要，應由檢察官逕行起訴，
    始符新法修正之本旨（最高法院95年度臺非字第59號判決意
    旨參照）。查被告前於91年間，因施用第一級毒品案件，經
    臺灣雲林地方法院以91年度毒聲字第741 號裁定送觀察、勒
    戒後，認無繼續施用毒品之傾向，於91年9 月25日釋放出所
    ，並經臺灣雲林地方法院檢察署檢察官以91年度毒偵字第90
    4 號為不起訴處分確定；復於95年間，因施用第二級毒品案
    件，經臺灣雲林地方法院以95年度虎簡字第63號判決處有期
    徒刑6 月確定；又因施用第一級毒品案件，經本院以95年度
    訴字第946 號判決處有期徒刑8 月確定等情，有臺灣高等法
    院被告前案紀錄表、臺灣士林地方法院檢察署刑案資料查註
    紀錄表、全國施用毒品案件紀錄表各1 份在卷可佐，被告於
    前開觀察、勒戒執行完畢釋放後5 年內，2 度再犯施用毒品
    罪，均經法院判處罪刑確定，本案被告雖係在前案觀察、勒
    戒執行完畢釋放後5 年後4 犯施用毒品罪，惟參照上述判決
    意旨，仍應予追訴處罰。
三、核被告2 次所為，分別係犯毒品危害防制條例第10條第1 項
    之施用第一級毒品罪及同條例第10條第2 項之施用第二級毒
    品罪。被告持有海洛因、甲基安非他命進而施用，其持有之
    低度行為各為施用之高度行為所吸收，均不另論罪。被告所
    犯上開2 罪，犯意各別，行為互殊，罪名不同，應予分論併
    罰。又被告有事實欄所述犯罪科刑執行情形，此有臺灣高等
    法院被告前案紀錄表1 份附卷可參，其於前案有期徒刑執行
    完畢後，5 年以內故意再犯本件有期徒刑以上之各罪，均應
    依刑法第47條第1 項之規定論以累犯，並加重其刑。再按，
    毒品危害防制條例認施用毒品者具「病患性犯人」之特質，
    除降低施用毒品罪之法定刑外，並採以觀察、勒戒方式戒除
    其身癮及以強制戒治方式戒除其心癮之措施，足認僅對於施
    用毒品之犯人科以重刑，並不能使其戒除毒癮。另參諸世界
    各國之醫療經驗及醫學界之共識，咸認施用毒品成癮者，其
    心癮甚難戒除，絕難戒絕斷癮，致其再犯率均偏高（以新加
    坡為例，其執行強制戒治後再犯比例高達百分之72至75）。
    因此施用毒品者無法戒絕毒癮，一再施用，本為施用毒品者
    之特性，再犯施用毒品罪，量刑不宜過重，且新修正刑法已
    採一罪一罰，對於施用毒品者，每次施用毒品之犯行，均分
    別處罰，已足制裁被告各次施用毒品之犯行。查被告雖有上
    述施用毒品前科犯行，惟本院依據上揭說明並審酌刑法第57
    條所列各項情狀及被告曾經觀察、勒戒，仍無法戒除毒癮，
    復又觸犯本件犯行，可認被告具有「病患性犯人」之特質，
    且本件被告僅施用第一、二級毒品各1 次，其施用毒品係傷
    害自身健康，所生危害非鉅，兼衡本件被告犯後已坦承犯行
    之態度，及其智識程度、家庭經濟狀況等一切情狀，認公訴
    人合併求處有期徒刑1 年以上，容有過重，爰分別量處如主
    文所示之刑，並定其應執行之刑。
據上論斷，應依刑事訴訟法第299 條第1 項前段、第273 條之1
第1 項，毒品危害防制條例第10條第1 項、第2 項，刑法第11條
前段、第47條第1 項、第51條第5 款，判決如主文。
本案經檢察官簡志龍到庭執行職務。
中    華    民    國    98    年    12    月    23    日
                  臺灣士林地方法院刑事第一庭
                          法  官 洪英花
以上正本證明與原本無異。
如不服本判決應於收受判決後10日內向本院提出上訴書狀，並應
應敘述具體理由。其未敘述上訴理由者，應於上訴期間屆滿後20
日內向本院補提理由書 「切勿逕送上級法院」。
                          書記官  趙彩彤
中    華    民    國    98    年    12    月    23    日
附錄本判決論罪科刑法條全文：
毒品危害防制條例第10條
施用第一級毒品者，處6 月以上 5 年以下有期徒刑。
施用第二級毒品者，處3 年以下有期徒刑。


司法院資訊處製作；財團法人民間司法改革基金會備份。
